【裁判字號】    97,台上,6790
【裁判日期】    971225
【裁判案由】    違反槍砲彈藥刀械管制條例等罪
【裁判全文】
最高法院刑事判決            九十七年度台上字第六七九０號
上  訴  人  台灣高等法院台南分院檢察署檢察官
被      告  甲○○
                    號
            丁○○
                    號
上  訴  人  乙○○
                    號
上 列一 人
選任辯護人  陳萬呈律師
上  訴  人  丙○○
選任辯護人  洪梅芬律師
            李季錦律師
            李佳冠律師
上列上訴人等因被告等違反槍砲彈藥刀械管制條例等罪案件，不
服台灣高等法院台南分院中華民國九十五年四月二十六日第二審
判決（九十四年度上訴字第一二六四號，起訴案號：台灣台南地
方法院檢察署九十三年度偵字第七二五六號、第八四００號、第
八四０一號、第八六０八號、第八六二五號、第九三八一號、第
九四四一號），提起上訴，本院判決如下：
    主  文
上訴駁回。
    理  由
按刑事訴訟法第三百七十七條規定：上訴於第三審法院，非以判
決違背法令為理由不得為之；是提起第三審上訴，應以原判決違
背法令為理由，係屬法定要件；如果上訴理由書狀並未依據卷內
訴訟資料具體指摘原判決不適用何種法則或如何適用不當，或所
指摘原判決違法情事顯與法律規定得為第三審上訴理由之違法情
形不相適合時，均應認其上訴為違背法律上之程式，予以駁回。
本件原判決維持第一審關於被告甲○○被訴販賣改造手槍部分及
被告丁○○部分諭知無罪之判決，駁回檢察官此等部分之第二審
上訴；另維持第一審論處上訴人乙○○共同未經許可，製造可發
射子彈具有殺傷力之改造手槍罪刑（處有期徒刑五年六月，併科
罰金新台幣十萬元），上訴人丙○○寄藏可發射子彈具有殺傷力
之改造手槍罪刑（處有期徒刑一年二月，併科罰金新台幣十萬元
）之判決，駁回乙○○、丙○○之第二審上訴，已分別詳敘其認
定所憑之證據及認定之理由；自形式上觀察，原判決並無違背法
令之情形。檢察官對甲○○、丁○○部分之上訴意旨略以：(一)甲
○○、丁○○販賣改造手槍之地點，祕密證人Ａ１（姓名、年籍
詳卷）證稱係中部，證人何來旺證稱係屏東里港，二人供述雖不
一，但原審未再傳訊Ａ１查明丁○○帶槍至中部販賣之日期、地
點，以釐清二人之證述是否係指甲○○、丁○○販賣同一支槍，
遽行判決，有證據調查未盡之違法。(二)證人何來旺於第一審證稱
曾經在電話裡聽到甲○○跟人家講其在買賣槍枝等語，且丁○○
於偵查中及第一審法院羈押庭訊問時坦承曾持槍至里港綽號「麥
根」者家中，欲以槍質借新台幣（下同）二十萬元。對上開不利
之供述，原判決未說明何以不足採，有理由不備之違法。(三)甲○
○、丁○○均辯稱係持槍前往里港找「麥根」欲質借二十萬元，
並非販賣槍枝等語，如該枝槍未具殺傷力，何能質借二十萬元？
再參以甲○○所製造之扣案改造手槍三支經鑑定結果均有殺傷力
（甲○○被訴未經許可，製造可發射子彈具有殺傷力之改造手槍
部分，業經判刑確定），故其等持往「麥根」家中之改造手槍，
應具有殺傷力無疑。原判決以未扣得該槍，無從認定是否具有殺
傷力，而為有利甲○○、丁○○之認定，殊與事理及經驗法則有
違等語。乙○○之上訴意旨略稱：(一)乙○○於偵審中辯稱：「有
幫甲○○作鐵管，但不知道是什麼東西，直到甲○○要伊幫忙貫
通槍管才知道」等語，甲○○亦證稱：「起初乙○○不知道要作
槍管使用，後來再訂一批槍管，他才知道」等語，且乙○○所製
造之槍管本身不具殺傷力，則乙○○於製造槍管時，是否有共同
製造槍枝之犯意？或僅基於幫助之犯意？原審未查明，有證據調
查未盡之違法等語。丙○○上訴意旨略以：(一)證人許岳亭（經判
刑確定）於偵查中供稱伊載甲○○至丙○○家，甲○○將一支槍
交給丙○○寄放，當天丙○○要將槍交還甲○○，伊又載甲○○
去取回等語，但原判決認定係許岳亭依甲○○之指示前往取回寄
放之槍枝，即與卷內資料不符，有理由矛盾之違法。(二)丙○○坦
承犯行，且涉案情節並非重大，亦非實際使用槍枝，與藉槍枝從
事不法行為者不同，原判決未依刑法第五十九條予以酌減，有不
適用法則之違法等語。
惟查：一、原判決於理由欄乙、一、二以公訴意旨略稱甲○○、
丁○○於民國九十三年七月間某日，持改造之手槍至屏東縣里港
販賣予綽號「麥根」者，得款二十萬元；另甲○○與綽號「咖啡
」者於九十三年六月，向Ａ１兜售疑似衝鋒槍，Ａ１未答應而未
遂，因認甲○○、丁○○均涉犯修正前槍砲彈藥刀械管制條例第
十一條第一項之罪嫌云云。但證人Ａ１於偵查中雖證稱甲○○曾
拿出一支烏茲衝鋒槍炫耀係其製造，並要伊找尋買主，以四十萬
元販售該槍，伊未答應等語，然此部分只有Ａ１之供述，且無槍
枝扣案，難認甲○○有販賣具殺傷力之疑似改造衝鋒槍犯行。另
Ａ１於第一審審理中雖證稱丁○○曾帶一支槍至中部賣二十萬元
，錢均是丁○○拿走，甲○○並未拿到錢等語，證人何來旺雖證
稱甲○○有將改造槍賣給屏東里港那方面，甲○○說賣二十萬元
，有看到二人在分錢，丁○○應分得五萬元等語；然就賣槍之地
點、甲○○有無分到錢等，二人證述不符，已難採信。又依卷內
之電話監聽譯文內容，丁○○雖對何來旺說有人出價二十萬元，
錢已拿到等語，且於第一審審理中供稱有帶改造手槍向「麥根」
者借錢等語，惟就有無帶槍向「麥根」借得二十萬元一節，丁○
○於警詢、偵查、第一審審理中前後供述不符，已有瑕疵，況又
未查扣販賣之改造手槍，無從認定該槍是否具有殺傷力，因認尚
不足以證明甲○○、丁○○有共同販賣改造手槍之犯行。經核俱
與卷內資料相符，原判決並無證據調查未盡、判決理由不備、採
證違背證據法則之違法。又原判決就證人Ａ１、何來旺之前開證
述，已說明不足採納之理由，為如前述，至證人何來旺於第一審
審理中證稱曾經在電話裡聽到甲○○跟人家講，其在買賣槍枝等
語。但按證人以聞自被告在審判外所為不利被告本人之陳述作為
內容，到庭而為轉述，其到庭轉述，固難謂非基於其自己之直接
體驗，無關乎傳聞法則之適用，然其轉述之內容，本質上仍屬被
告審判外之自白或不利於己之陳述，仍應調查其他必要證據，以
察是否與事實相符，不得遽為有罪判決之唯一證據。證人何來旺
到庭證稱有聽到甲○○向他人講其在買賣槍枝；此部分證言之內
容，本質上係屬甲○○於審判外之自白，而原判決已說明並無積
極證據足認甲○○、丁○○有共同販賣改造手槍之犯行，原判決
就上開何來旺之證言，雖於理由內未予說明何以不足採為不利甲
○○、丁○○之證據，但於判決結果不生影響。又丁○○於偵查
、第一審法院羈押庭訊問中係供稱拿改造手槍至「麥根」處欲質
借二十萬元，但未借到等語；其上開供述，亦不足據為認定甲○
○、丁○○有販賣具殺傷力之改造手槍犯行。原判決就丁○○上
開供述雖未為說明，亦有瑕疵，但均難謂有理由不備之違法。另
本件雖查扣甲○○改造之手槍三枝，並經鑑定均具有殺傷力，但
並不能以此推定甲○○、丁○○有販賣其他改造手槍之犯行。檢
察官上訴意旨(一)(二)(三)係就原審採證認事之適法職權行使及原判決
已說明之事項，再為事實上之爭執，俱非適法之上訴理由。二、
原判決於理由欄甲、貳、二以乙○○於警詢、偵查及第一審審理
中之部分自白，共同被告甲○○於警詢、偵查之供述，卷附之乙
○○與甲○○之電話監聽譯文內容，扣案如原判決附表所示之改
造手槍三支、槍管半成品三十九支，內政部警政署刑事警察局鑑
定書等證據資料，說明乙○○有本件共同未經許可，製造可發射
子彈具有殺傷力改造手槍犯行之認定理由，並就乙○○辯稱甲○
○拿管子來讓伊作，伊不知是作槍管，後來始知道係作槍管，但
後來所作之槍管均未完成，其應僅係未遂等語，及甲○○於偵查
中供稱乙○○原不知道要作槍管，後來訂作一批時始知情等語，
認均非可採，予以指駁。經核俱與卷內資料相符，原判決並無證
據調查未盡之違法。乙○○上訴意旨仍執陳詞，指其原不知道，
後來才知情，其無共同製造槍枝之犯意云云，係就原審採證認事
之適法職權行使及原判決已說明之事項，再為事實上之爭執，自
非適法之上訴理由。三、原判決於理由欄甲、、二以丙○○於
警詢、偵查及第一審審理中之自白，共同被告甲○○於警詢之供
述，共同被告許岳亭於偵查中之供述，在許岳亭住處查扣之改造
手槍一支、制式子彈五顆，內政部警政署刑事警察局之鑑定書等
證據資料，說明丙○○有寄藏可發射子彈具有殺傷力改造手槍犯
行之認定理由，並就丙○○辯稱伊不知甲○○寄放那包物品是槍
枝，當天伊就叫甲○○拿回去等語，認非可採，予以指駁。經核
俱與卷內資料相符，原判決並無理由矛盾、不適用法則之違法。
又寄藏槍枝於受寄藏匿槍枝時犯罪即已成立，是丙○○於寄藏槍
枝後，甲○○之後是否自己或託許岳亭取回槍枝，並不影響其已
成立之犯罪。至刑法第五十九條規定之酌減其刑，係事實審法院
審判職權得為自由裁量之事項，非當事人得任意指摘。丙○○上
訴意旨(一)(二)或係就與犯罪構成要件無關之細節，再為事實上之爭
執，或係任意指摘原判決未適用刑法第五十九條規定酌減其刑，
均非適法之上訴理由。綜上，應認檢察官對被告甲○○、丁○○
之上訴及乙○○、丙○○之上訴俱違背法律上之程式，均予駁回
。
據上論結，應依刑事訴訟法第三百九十五條前段，判決如主文。
中    華    民    國  九十七  年   十二   月  二十五  日
                      最高法院刑事第八庭
                          審判長法官  林  永  茂
                                法官  吳  昆  仁
                                法官  蘇  振  堂
                                法官  蕭  仰  歸
                                法官  林  立  華
      本件正本證明與原本無異
                                      書  記  官
中    華    民    國  九十七  年   十二   月   三十   日
                                                Ａ


司法院資訊處製作；財團法人民間司法改革基金會備份。
